福建金門地方法院刑事裁定　
110年度聲字第42號
聲明異議人  
即受戒治人  林俊言


上列聲明異議人即受戒治人因違反毒品危害防條例案件，對於福
建金門地方檢察署檢察官執行之指揮（110年度執一字第3號），
聲明異議，本院裁定如下：
    主  文
聲明異議駁回。
    理  由
一、聲明異議意旨略以：聲明異議人依修正後強制戒治標準重新
    評估後，未達強制戒治標準，合於刑法第2條第3項及保安處
    分執行法第28條第1項前段之規定，但執行檢察官未依職權
    停止強制戒治，執行指揮有所不當，爰聲請法院審酌聲明異
    議人一切情狀，給予適法之裁決等語。
二、犯施用第一、二級毒品之罪者，檢察官應聲請法院裁定，令
    被告入勒戒處所觀察、勒戒，其期間不得逾2 月；觀察、勒
    戒後，檢察官依據勒戒處所之陳報，認受觀察、勒戒人有繼
    續施用毒品傾向者，檢察官應聲請法院裁定令入戒治處所強
    制戒治，其期間為6 個月以上，至無繼續強制戒治之必要為
    止，但最長不得逾1 年，毒品危害防制條例第20條第1 項、
    第2 項後段分別定有明文。又法務部為因應毒品危害防制條
    例之修正及民國109 年11月18日最高法院刑事大法庭109 年
    度台上大字第3826號裁定，洽請衛生福利部協助研修「有無
    繼續施用毒品傾向評估標準」，修正「前科紀錄與行為表現
    」之第1 題及第3 題之計分方式如下：第1 項「毒品犯罪相
    關司法紀錄」，計分方式修正為每筆（次）5 分，總分上限
    為10分；第3 項「其他犯罪相關紀錄」，計分方式修正為每
    筆（次）2 分，總分上限為10分；餘無修正。嗣法務部以11
    0年3 月26日法矯字第11006001760 號函修正頒布「有無繼
    續施用毒品傾向評估標準紀錄表」及「有無繼續施用毒品傾
    向評估標準說明手冊」之規定（下稱新修正之評估標準）。
    又上開新評估標準之修正屬於法規命令之修正，其性質為法
    律變更，評估標準修正後，依新修正的評估標準重新評估如
    有合於刑法第2 條第3 項所稱「法律有變更，不施以保安處
    分者，應免其保安處分之執行」之情形，檢察官應本於職權
    停止強制戒治之執行，釋放受處分人。如未為前述之處置，
    受處分人得依刑事訴訟法第484 條之規定，向為該裁判之法
    院對檢察官所為強制戒治之執行指揮聲明異議，合先敘明。
四、經查：
  ㈠聲明異議人因施用第二級毒品，經本院以109年度毒聲字第10
    號裁定，令入勒戒處所觀察、勒戒後，經法務部○○○○○○○○以
    110年2月17日金所衛字第11005050050號函檢附有無繼續施
    用毒品傾向證明書及評估標準紀錄表，綜合判斷聲明異議人
    確有繼續施用毒品傾向（據以判斷之「有無繼續施用毒品傾
    向評估標準紀錄表」上所載之評估日期為110 年2月1日），
    嗣福建金門地方檢察署檢察官於110年2月18日以109年度毒
    偵字第70號、第76號、第120號、110年度毒偵字第3號、110
    年度聲戒字第3號聲請書，聲請裁定令入戒治處所施以強制
    戒治，經本院於110年2月23日以110 年度毒聲字第8號裁定
    ，令其入戒治處所施以強制戒治，業經調卷查證無訛。
  ㈡經本院依職權調閱福建金門地方檢察署110年度戒執一字第3
    號卷，可見本案戒治單位即法務部○○○○○○○○於110年6月10日
    業已表示，該所依前揭法務部新修正的評估標準重新評估聲
    明異議人有無「繼續施用毒品之傾向」乙節，其評分結果總
    分為62分，仍超過60分，仍有繼續執行必要，此有法務部○○
    ○○○○○○110年6月10日中戒所輔字第11011002540號函在卷可
    佐。而前揭評估係該所專業知識經驗者（包括醫生）在抗告
    人執行觀察、勒戒期間，依其本職學識評估被告之人格特質
    、臨床徵候、物質使用行為、社會穩定度等因素所為之綜合
    判斷，具有科學驗證所得之結論；又衡酌強制戒治之目的，
    係為協助施用毒品者戒斷毒品之心癮及身癮所為之一種保安
    處分類型，而該評估標準係適用於每一位受觀察、勒戒處分
    之人，具一致性、普遍性、客觀性，倘其評估由形式上觀察
    ，無擅斷或濫權等明顯不當之情事，法院宜予尊重。
  ㈢而依「有無繼續施用毒品傾向評估標準評分說明手冊」，於
    靜態因子分數總分在60分（含）以上為「有繼續施用毒品傾
    向」；或靜態因子分數總分在60分以下，與動態因子分數相
    加，如果總分在60分（含）以上，為「有繼續施用毒品傾向
    」。本件依前揭新的評估標準予以重新評估，本件抗告人之
    靜態因子及動態因子總分合計為62分，仍達「繼續施用毒品
    傾向」之標準，聲明異議人稱依新修正評估標準，其情節符
    合無繼續施用毒品傾向等節，顯非事實。
  ㈣綜上所述，縱然依照修正後「有無繼續施用毒品傾向評估標
    準」重新評定，聲明異議人仍達修正後之「有繼續施用毒品
    傾向」標準，自應繼續執行強制戒治，本案執行檢察官未停
    止強制戒治於法要無不合，本案聲明異議為無理由，應予駁
    回。
五、據上論結，應依刑事訴訟法第486條，裁定如主文。
中    華    民    國   110    年    8     月    31    日
                  刑事第二庭  法  官  蔡旻穎
上列正本證明與原本無異。
如不服本裁定，應於裁定送達後5日內敘明抗告理由，向本院提
出抗告狀。 
中    華    民    國   110    年    8     月    31    日
                              書記官  蔡一如